臺灣臺北地方法院民事判決　九十一年度簡上字第四一九號
　　上　訴　人　甲○○
　　訴訟代理人　丁○○
　　被上訴人　　國泰人壽保險股份有限公司
　　法定代理人　丙○○
　　訴訟代理人　乙○○
右當事人間請求清償債務事件，上訴人對於中華民國九十一年四月三十日本院台北簡
易庭九十年度北簡字第一六二三二號第一審判決提起上訴，本院判決如左：
    主  文
上訴駁回。
第二審訴訟費用由上訴人負擔。
    事  實
甲、上訴人方面：
  一聲明：原判決廢棄，應改判如上訴人在第一審之請求。
  二陳述：除援用原審之主張及陳述外，補稱：
    (一)鈞院九十年執字第四○五號拍賣抵押物強制執行事件所拍賣之房地，即為上訴
      人向被上訴人借款時提供之擔保物，上訴人曾以該房地向新光產險公司投保火
      災險，被上訴人為受益人，火災保險單由被上訴人取回，現該標的物於保險期
      間內提前被拍賣，新光產險公司會核退保險費，故被上訴人應返還保險單。
    (二)系爭借據上的約款是定型化契約，只能作參考用，且約定內容也違公序良俗。
  三證據：除援用原審之立證方法外，聲請訊問證人丙○○。
乙、被上訴人方面：
  一聲明：如主文所示。
  二陳述：援用原審之主張及陳述。
  三證據：援用原審之立證方法。
    理    由
一上訴人起訴主張：其為本院九十年執字第四○五號拍賣抵押物強制執行事件之債務
  人，被上訴人為抵押權人，本院民事執行處於九十年九月十日作成分配表，其中所
  列被上訴人之債權額多有不實之處，包括：(一)利息過高，應依據當初被上訴人向上
  訴人聲請核發支付命令時，於支付命令上所載之利息利率來計算；(二)違約金過高，
  被上訴人法定代理人丙○○曾同意免收違約金；(三)被上訴人應退還火災保險單，其
  已依法提出異議，惟被上訴人對其異議為反對陳述，爰依法提起分配表異議之訴，
  請求更正被上訴人之債權額等語。被上訴人則抗辯：伊依兩造約定之利率計收利息
  ，並無不合；該公司法定代理人未曾同意免除上訴人給付違約金之債務等語。
二按債權人或債務人對於分配表所載各債權人之債權或分配金額有不同意者，應於分
  配期日一日前，向執行法院提出書狀，聲明異議；前項書狀，應記載異議人所認原
  分配表之不當及應如何變更之聲明；異議未終結者，為異議之債權人或債務人，得
  向執行法院對為反對陳述之債權人或債務人提起分配表異議之訴，強制執行法第三
  十九條、第四十一條第一項分別定有明文。是以得提起分配表異議之訴者，以合法
  對分配表聲明異議者為限，而對分配表聲明異議，至遲應於分配期日前一日為之，
  至為明確。
三經查：被上訴人以本院八十六年度拍字第二四七五號拍賣抵押物裁定為執行名義，
  於九十年一月二日向本院民事執行處遞狀，聲請對上訴人為強制執行；本院民事執
  行處於九十年九月十日做成分配表，並指定九十年十月二日為分配期日；上訴人已
  於九十年九月十一日收受該分配表及分配期日通知；嗣上訴人因對分配表所列被上
  訴人之債權額有爭執而於九十年十月二日提出異議，並於同年十月三日向本院提起
  本件分配表異議之訴等事實，業經本院調閱前開強制執行案卷查明。按上訴人對系
  爭分配表異議，未於分配期日一日前為之，其所為異議顯非適法，其既未合法對該
  分配表聲明異議，依法即不得提起分配表異議之訴。從而，上訴人提起本件分配表
  異議之訴，於法不合，應予駁回。原審駁回上訴人之訴，理由雖與本院所採不同，
  但結論並無二致，上訴人仍執前詞，指摘原判決不當，求予廢棄改判，為無理由，
  應駁回其上訴。
四本件判決基礎已臻明確，兩造其餘攻擊防禦方法及舉證，核與判決結果無影響，爰
  不再一一論列，併予敘明。
據上論結，本件上訴為無理由，依民事訴訟法第四百三十六條之一第三項、第四百四
十九條第二項、第七十八條，判決如主文。
中　　　華　　　民　　　國　 　九十一 　　年　　　八　　　月　　十六　　日
　　　　　　　　　　　　　　　　　　　　　　民事第二庭審判長法官　丁蓓蓓
　　　　　　　　　　　　　　　　　　　　　　　　　　　　　　法官　林庚棟
　　　　　　　　　　　　　　　　　　　　　　　　　　　　　　法官　陳婷玉
右為正本係照原本作成
本判決不得上訴
中　　　華　　　民　　　國　　九十一　　年　　　八　　　月　　　十六　　日
　　　　　　　　　　　　　　　　　　　　　　　　　　　法院書記官　王  儀
